臺灣臺北地方法院民事判決
111年度訴字第4429號
原      告  林文聰  
被      告  李彬基  
上列當事人間請求為一定行為事件，本院判決如下：
    主  文
原告之訴駁回。
訴訟費用由原告負擔，其費用額確定為新臺幣參仟元。
    理  由
一、按原告之訴，有下列各款情形之一者，法院得不經言詞辯論
    ，逕以判決駁回之。但其情形可以補正者，審判長應定期間
    先命補正：一、當事人不適格或欠缺權利保護必要。二、依
    其所訴之事實，在法律上顯無理由。關於訴訟費用額，應併
    予確定。民事訴訟法第249條第2項、第249條之1第3項分別
    定有明文。又所謂原告之訴，依其所訴之事實，在法律上顯
    無理由者，係指依原告於訴狀內記載之事實觀之，在法律上
    顯然不能獲得勝訴之判決者而言（最高法院107年度台上字
    第1662號民事裁判意旨參照）
二、經查，本件原告起訴主張：被告於民國107年11月15日將侵
    害其信用、名譽之不實文宣（下稱系爭文宣）張貼於公開之
    臉書網頁，並於翌日將該文宣散發於臺北市萬華區和平里（
    下稱和平里）所有里民之信箱，且於同年月20至21日於全里
    廣播散布，損害原告之信用、名譽，爰依民法第184條侵權
    行為法律關係，請求被告應於系爭文宣加印「李彬基道歉啟
    事：這是不實事項文宣」投於和平里里民之信箱及在李彬基
    之臉書公布10天，並在和平里廣播二天等語。經核原告所述
    ，係依民法第195條第1項後段規定請求被告為回復名譽之適
    當處分。然民法第195條第1項後段規定所謂適當之處分，係
    指該處分在客觀上足以回復被害人之名譽且屬必要者而言。
    故請求行為人回復名譽，自以適當合理為必要。次按「適當
    處分」，應不包括法院以判決命加害人道歉之情形，始符憲
    法保障人民言論自由及思想自由之意旨。司法院釋字第656
    號解釋，於此範圍內，應予變更。是法院以判決命加害人公
    開道歉，不論加害人為自然人或法人，縱未涉及加害人自我
    羞辱等損及人性尊嚴之情事，亦顯非不可或缺之最小侵害手
    段，而與憲法保障人民言論自由之意旨有違。於加害人為自
    然人時，更與憲法保障思想自由之意旨不符。故「適當處分
    」，應不包括法院以判決命加害人公開道歉之情形，始符憲
    法第11條保障人民言論自由及第22條保障人民思想自由之意
    旨，憲法法庭111年2月25日111年憲判字第2號判決意旨已揭
    示甚明。故原告於本件請求法院判命「被告應發送道歉啟事
    於里民信箱、於臉書公告道歉啟事及於和平里廣播道歉啟事
    」之公開道歉聲明，係屬違憲之請求，其在法律上顯然不能
    獲得勝訴之判決，為顯無理由，且無從補正。爰依前揭民事
    訴訟法第249條第2項第2款規定，不經言詞辯論，逕予判決
    駁回；並依同法第249條之1第3項規定，依附表確定原告應
    負擔之訴訟費用額如主文第2項所示。
三、訴訟費用負擔之依據：民事訴訟法第78條。　　　　
中　　華　　民　　國　　111 　年　　9 　　月　　16　　日
                  民事第二庭  法　官  林伊倫　
以上正本係照原本作成。
如對本判決上訴，須於判決送達後20日內向本院提出上訴狀。如
委任律師提起上訴者，應一併繳納上訴審裁判費，另應就應負擔
之訴訟費用額供擔保。
中　　華　　民　　國　　111 　年　　9 　　月　　16　　日
                              書記官　黃品蓉

附表（列為訴訟費用之數額）
編號 項  目 金  額   （新臺幣） 備  註 1 裁判費 3,000元 有本院自行收納款項收據為證 合    計  3,000元